臺灣高等法院臺中分院刑事判決　　　　　　　　　九十二年度上訴字第二三七號
　　上　訴　人
　　即　被　告　甲○○
　　指定辯護人　本院公設辯護人　郭博益
右上訴人因偽造貨幣案件，不服臺灣南投地方法院九十二年度訴字第二八二號中華民
國九十二年十一月十四日第一審判決（起訴案號：臺灣南投地方法院檢察署九十二年
度偵緝字第二八號），提起上訴，本院判決如左：
    主      文
上訴駁回。
    事      實
一、甲○○基於意圖供行使之用之概括犯意，於：（一）民國九十一年八、九月間某
    日，在丙○○位於南投縣竹山鎮○○路○段二一七０號住處，將新臺幣（下同）
    千元之偽造通用紙幣五十張交付丙○○（按其中四張經丙○○撕毀，現剩四十六
    張；且丙○○涉犯偽造貨幣罪業經原審法院以九十一年度訴字第六六六號判處有
    期徒刑三年二月確定）。（二）九十一年九月六日夜間某時，經丙○○以電話聯
    絡，得知吳淩塵有意購買偽鈔後，乃至丙○○住處，以二千元之代價，將千元偽
    鈔五張賣予乙○○，且交易完成後，乙○○並交付丙○○千元偽鈔一張，作為酬
    勞（乙○○涉犯偽造貨幣罪業經原審法院以九十一年度訴字第七二０號判處有期
    徒刑三年二月）。（三）九十一年九月七日夜間某時，復經丙○○以電話告知乙○○欲購買偽鈔，乃又攜千元偽鈔至丙○○住處交易，惟因偽鈔品質不佳，乙○○並未購買，因而未遂。嗣於九十一年九月七日二十三時十分許，經警在南投縣
    竹山鎮山崇里山崇巷口查獲乙○○，並扣得千元偽鈔一張；丙○○則於九十一年
    九月八日二十時三十五分許，經警在其住處搜索查獲，並扣得千元偽鈔四十七張
    ，始循線查獲甲○○。
二、案經臺灣南投地方法院檢察署檢察官自動檢舉偵查起訴。
    理      由
一、訊據被告甲○○矢口否認有何偽造貨幣犯行，辯稱：我沒有偽鈔，也沒有將偽鈔
    交付丙○○或賣給吳淩塵云云。經查：
（一）證人丙○○於臺灣南投地方法院檢察署九十一年度偵字第三二三一號偽造貨幣
      案件偵訊時供稱：「扣案的四十六張偽鈔，是阿源（即甲○○，下同）於九十
      一年八月底或九月初在我家送給我的，他本來給我五十張，我為了測試，撕掉
      四張，所以剩四十六張；另外一張偽鈔是同年九月七日，我介紹吳淩塵向阿源
      買偽鈔後，他給我的」、「（介紹別人跟阿源買偽鈔的次數？）二次，都是介
      紹吳淩塵向阿源買偽鈔，第一次是九十一年九月六日晚上，吳淩塵先打電話給
      我說要換五張偽鈔，我就打電話給阿源，阿源就拿五張千元偽鈔過來交給我，
      之後吳淩塵來我家，我就把偽鈔交給他」、「（問：吳淩塵購買偽鈔的次數？
      ）我知道有兩次，第一次是今年九月六日，他給我偽鈔一張那一次，第二次是
      今年九月七日晚上，至於交易有無成功，我不清楚」等語（見該卷九十一年九
      月九日及九月十八日訊問筆錄）。又證人丙○○於九十一年度偵字第三二二一
      號偽造貨幣案件偵訊時，亦結證稱：「（問：介紹被告（即吳淩塵）買偽鈔的
      次數？）我知道他有買二次，被告有給我千元偽鈔那次是第一次。第二次也是
      在我家打電話，被告九月七日被抓，那是第二次，第二次交易有無成功我不清
      楚」、「（問：被告第一次是以何比例購買？）阿源有跟我說有一比五及一比
      三的方式，至於被告實際上是以何比例購買，我不知道」等語綦詳（見該卷九
      十一年九月十八日訊問筆錄）。又證人丙○○亦於其被訴偽造貨幣乙案原審審
      理時，對於上開事實坦承不諱（見原審法院九十一年訴字第六六六號卷）
（二）又證人吳淩塵於臺灣南投地方法院檢察署九十一年度偵字第三二二一號案件偵
      訊時供稱：「（是否知道丙○○之住址？）不知詳細地址‧‧，阿源在丙○○
      家把那張偽鈔拿給我，當時我在丙○○家有看到偽鈔，數量應該是有超過四萬
      元，應該是阿源寄放的」（見該卷九十一年九月八日訊問筆錄）、「之前有經
      過丙○○介紹向綽號阿源之人買過一次，確定時間不記得，那次是以一比二方
      式在丙○○家買的，一張千元偽鈔給丙○○，他向我要的」、「（問：對丙○○的證詞有何意見？）第二次沒買，因為品質太差」（見卷附九十一年九月十
      八日訊問筆錄）、「我跟阿源買過一次偽鈔，是用二張真的千元鈔票跟他換五
      張偽鈔，上次說一張換二張是記錯了，有一張偽鈔給丙○○」等語（見卷附九
      十一年九月二十七日訊問筆錄）；且其於臺灣南投地方法院檢察署九十一年度
      偵字第三四七八號偽造貨幣案件偵訊時亦供稱：「（你向甲○○買過幾次偽鈔
      ？）一次，是透過丙○○以二張千元真鈔換五張偽鈔」等情綦詳。又證人乙○○亦於其被訴偽造貨幣乙案，原審審理時對上開事實供認不諱。（見原審法院
      九十一年訴字第七二○號卷）
（三）經互核證人丙○○、乙○○上開證詞，均大致相符；另查被告與丙○○間常以
      電話聯絡，且證人丙○○、乙○○與被告並無仇怨一情，業據被告供明在卷，
      故丙○○所供以電話聯絡被告尚屬可信且丙○○、乙○○二人當無設詞攀誣被
      告之可能。雖丙○○於本院翻異供稱「被告並未交付偽鈔給伊，被查獲偽鈔係
      一位叫「阿鎮」者所交付，當場乙○○也有在場，伊在偵查中供稱介紹乙○○
      向被告買二次偽鈔均不實在，是因當時被警查獲，自己認為與被告有拿委品發
      生的糾紛，而以為被告報警，才故意如此說的。」云云，惟經隔離訊問之證人
      乙○○則於本院供證稱「伊曾去丙○○處見過被告二次，於被查獲前一天有去
      丙○○家換錢，以二千元換五張偽鈔，當時甲○○與丙○○均在場交易成功時
      ，伊有拿一千元幣給丙○○，九月七日那天有去過丙○○家，本來要買偽鈔，
      後來沒買就被抓到，伊在丙○○處看到丙○○有四萬多元偽鈔，當時甲○○在
      場，且甲○○常去丙○○處所認為是甲○○寄放，伊不認識「阿鎮」之人，也
      沒有看過「阿鎮」拿偽鈔給丙○○。」等語，核與其前開所供尚相符合，顯見
      丙○○事後所供「阿鎮」交付偽鈔乙節與上開認定事實自有未符，且丙○○亦
      供明並無法證明其與被告間有何毒品爭執之糾紛，則其空言供稱其偵查中所供
      係以為被告因毒品糾紛去報警方故意誣陷被告云云，無非為迴護被告之詞自難
      採信。
（四）另扣案千元通用紙幣四十七張（編號ＦＬ一一六一九六ＹＤ一張、ＡＬ四一一
      四一四ＺＢ四十六張）、千元通用紙幣一張（編號ＦＬ九五六一九一ＹＤ），
      經分別送請臺灣銀行南投分行及中央銀行發行局鑑定結果，均係偽鈔，亦有臺
      灣銀行南投分行分行九十一年九月十七日銀投出字第０九一三二０五九六六一
      號函及中央銀行發行局九十一年十月二日台央發字第○九一○○五三一三九號
      函各附於本院九十一年度訴字第六六六號及九十一年度訴字第七二０號卷可資
      佐證。
（五）至被告雖請求傳喚證人張英政、賴純雄二人到庭，然經被告對其二人詰問結果
      ，並無證據證明證人丙○○、乙○○持有之扣案通用千元偽造紙幣非來自被告
      ，故其二人之證詞，並不足採為有利被告之證據，併此敘明。
（六）綜上各情以觀，被告前揭所辯，顯係卸責之詞，不足採信，其上開交付偽造通
      用紙幣之犯行應堪認定。
二、(1)按中央政府自播遷來臺後，事實上無從發行通用全國之貨幣，乃暫以臺灣銀行
    發行之「新臺幣」流通全省，故就刑法之觀點而言，其性質上原屬地方性幣券（
    司法院大法官會議釋字第六十三號解釋意旨參照）。然中央銀行自五十年七月一
    日在臺復業後，即依行政院五十年六月三十日臺五十財字第三九七九號令訂定之
    「中央銀行在臺灣地區委託臺灣銀行發行新臺幣辦法」，委託臺灣銀行代理全國
    貨幣發行之業務，此後，臺灣銀行發行之「新臺幣」，自中央銀行委託代理發行
    之日起，如有偽造變造等行為者，亦應依妨害國幣懲治條例論科（司法院大法官
    會議釋字第九十九號解釋意旨參照），亦即視同國幣。嗣行政院於八十九年一月
    二十六日訂定發布「中央銀行發行新臺幣辦法」，自八十九年七月一日起，中華
    民國之貨幣即為「新臺幣」（中央銀行法第十三條第一項、中央銀行發行新臺幣
    辦法第一、二、六條），不得偽造、變造、故意毀損，亦不得仿造或販賣、公開
    陳列其仿造品；其硬幣並不得意圖營利予以銷毀，違者，依妨害國幣及其他有關
    規定處罰（中央銀行發行新臺幣辦法第五條第一項）。惟行使偽造新臺幣之行為
    ，於特別法即妨害國幣懲治條例中並無處罰明文，自應回歸適用刑法第十二章偽
    造貨幣罪章之相關規定。而所謂貨幣，原指凡本於貨幣發行權，由政府機關發行
    ，強制流通於全國之錢幣，其製作之材質，不論為金、銀、銅、鋅、鎳等之金屬
    貨幣，或紙質貨幣，均包括在內；惟因刑法於貨幣外，並以紙幣為其行為之客體
    ，故解釋上，刑法上所指之貨幣，當僅指紙質貨幣以外之金屬貨幣，即俗稱之硬
    幣（最高法院六十三年台上字第二一九四號判例意旨參照）；至所謂通用紙幣，
    則係指政府發行有強制通行力之紙質幣券而言（最高法院十九年上字第一二五一
    號判例意旨參照）。(2)次按，刑法第一百九十六條第一項之行使、收集或交付偽
    造通用紙幣罪，其所謂「行使」係乃含有詐欺性質，即以假充真，不使人知為偽
    幣而交付於人之謂；而「收集」者，舉凡意圖供自己或他人行使之用，而有收受
    、蒐集、收買、受贈、互換、強取、詐取等一切移轉自己「持有」之行為皆屬之
    ，而所稱「交付」者，指非基於直接行使之目的，僅意圖供行使之用，而將他人
    偽造之有價證券，由自己「持有」之狀態，移轉於知情之他人持有之行為而言，
    即交付者與收受者互知其為偽幣，而由一方交與他方收受之謂。「收集」與「交
    付」，雖屬兩種行為，然其法律上，既均以意圖供行使之用為要件，則收集後復
    交付於人，其收集行為，自應為交付之行為所吸收，僅論以交付之罪。又，收集
    本含有反復為同一行為之意，無連續犯之可言 (最高法院二十九年上字第二一五
    五號判例、八十三年度台上字第三九０號判決參照）。本件核被告所為，係犯刑
    法第一百九十六條第一項、第三項之意圖供行使之用而交付偽造之通用紙幣既遂
    、未遂罪。被告先後三次（二次既遂，一次未遂）意圖供行使之用而交付偽造之
    通用紙幣犯行，均時間密接、犯罪構成要件相同，顯係基於概括犯意為之，應依
    連續犯規定，以意圖供行使之用而交付偽造之通用紙幣既遂罪論，並依法加重其
    刑。原審持同一見解，適用刑法第五十六條、第一百九十六條第一項、第二百條
    ，罰金罰鍰提高標準條例第一條前段，並審酌被告有麻藥、煙毒、槍砲等犯罪前
    科，其交付偽造之通用紙幣，有礙金融秩序，惟念被告交付之偽鈔數量非鉅，其
    犯罪所生之損害尚輕，並犯罪後否認犯行之態度等一切情狀，量處有期徒刑四年
    ，以資儆懲。至扣案之分別自證人丙○○、乙○○處起出之上開偽造千元偽鈔計
    四十八張，不問屬於犯人與否，應依刑法第二百條規定，併予宣告沒收之。認事
    用法，核無不合，量刑亦稱妥適。被告上訴意旨，否認犯罪，指摘原判決不當，
    為無理由，應予駁回。
據上論結，應依刑事訴訟法第三百六十八條，判決如主文。
本案經檢察官丁○○到庭執行職務。
中      華      民      國      九十三  年      三      月      九      日
                                臺灣高等法院臺中分院刑事第十一庭
                                        審判長法  官  李  璋  鵬
                                              法  官  胡  森  田
                                              法  官  蕭  錦  鍾
右正本證明與原本無異。
如不服本判決應於收受送達後十日內向本院提出上訴書狀，其未敘述上訴之理由者並
得於提起上訴後十日內向本院補提理由書（均須按他造當事人之人數附繕本）。
                                              書記官  蘇  昭  文
中      華      民      國      九十三  年      三      月      九      日
附錄本案所犯法條：
中華民國刑法第一百九十六條：
行使偽造、變造之通用貨幣、紙幣、銀行券，或意圖供行使之用而收集或交付於人者
，處三年以上十年以下有期徒刑，得併科五千元以下罰金。
收受後方知為偽造、變造之通用貨幣、紙幣、銀行券而仍行使，或意圖供行使之用而
交付於人者，處五百元以下罰金。
第一項之未遂犯罰之。                                                    Ａ
